【裁判字號】    97,訴,1899
【裁判日期】    980213
【裁判案由】    毒品危害防制條例
【裁判全文】
臺灣基隆地方法院刑事判決              97年度訴字第1899號
公  訴  人  臺灣基隆地方法院檢察署檢察官
被      告  甲○○
                    （另案在臺灣基隆監獄執行中）
上列被告因違反毒品危害防制條例案件，經檢察官提起公訴（97
年度毒偵字第2955號），被告並為有罪陳述，本院合議庭乃裁定
由受命法官獨任以簡式審判程序進行審理，並判決如下：
    主  文
甲○○施用第一級毒品，累犯，處有期徒刑柒月。
    事  實
一、前案紀錄：
  (一)甲○○前因初犯施用毒品案件，經觀察、勒戒後，認無繼續
    施用毒品之傾向，於民國92年5 月7 日經釋放出所，並由臺
    灣基隆地方法院檢察署檢察官於92年5 月5 日，以92年度毒
    偵字第360 號為不起訴處分確定。
  (二)其後，又分別因(甲)犯竊盜案件，經臺灣高等法院於93年6 月
    7 日，以93年度上易字第681 號判決有期徒刑十月確定；(乙)
    於前揭(一)所述觀察勒戒執行完畢經釋放出所以後之五年以內
    ，再犯施用毒品案件（二犯施用毒品案件），由臺灣臺南地
    方法院檢察署檢察官提起公訴，經臺灣高等法院臺南分院於
    94年8 月2 日，以94年度上訴字第503 號判決有期徒刑八月
    、四月，應執行有期徒刑十一月確定。所犯(甲)(乙)二案，則經
    合併定刑為有期徒刑一年八月（臺灣高等法院臺南分院94年
    度聲字第460 號裁定），95年8 月20日執行完畢（構成累犯
    ）。
  (三)再三犯施用毒品案件，由臺灣基隆地方法院檢察署檢察官提
    起公訴，經本院於96年3 月30日，以96年度訴字第173 號判
    決有期徒刑七月確定，96年6 月11日發監執行；乃甲○○僅
    受有期徒刑之一部執行，中華民國九十六年罪犯減刑條例旋
    於96年7 月16日公布施行，所犯首開案件遂經依法減刑（本
    院96年度聲減字第416 號裁定），再由檢察官指揮執行而於
    96年9 月26日赦免餘刑經釋放出獄（構成累犯）。
  (四)繼而復分別因(丙)四犯施用毒品案件，由臺灣基隆地方法院檢
    察署檢察官提起公訴，經本院於97年8 月15日，以97年度訴
    字第864 號判決有期徒刑四月、八月，應執行有期徒刑十月
    確定（現正執行中，不構成累犯）；(丁)五犯施用毒品案件（
    施用毒品而為警查獲之時間：97年8 月4 日、97年8 月8 日
    ），由臺灣基隆地方法院檢察署檢察官提起公訴，經本院以
    97年度訴字第1630號分案受理中（迄未判決，亦不構成累犯
    ）；(戊)六犯施用毒品案件（施用毒品時間：97年10月3 日）
    ，由臺灣基隆地方法院檢察署檢察官提起公訴，經本院於98
    年2 月6 日，以97年度訴字第1783號判決有期徒刑四月在案
    （迄未確定，尚不構成累犯）。
二、本案事實：
    甲○○猶不思戒除毒癮，復基於施用第一級毒品海洛因之犯
    意，於97年10月26日中午12時，在基隆市○○路26巷67號住
    處，將稀釋後之海洛因置入注射針筒再持以施打，藉以施用
    第一級毒品海洛因1 次。乃為警於同日下午4 時55分，在基
    隆市○○區○○路、義一路之交會路口盤檢查獲，經採其尿
    液送驗，結果呈嗎啡（海洛因代謝後尿液檢出成份）陽性反
    應，而悉上情。
三、案經基隆市警察局第一分局移送臺灣基隆地方法院檢察署檢
    察官偵查起訴。
    理  由
壹、程序事項
    本案被告甲○○所犯者非為死刑、無期徒刑、最輕本刑為三
    年以上有期徒刑之罪或高等法院管轄之第一審案件，其於準
    備程序進行中，先就被訴事實為有罪之陳述，經告知其簡式
    審判程序之旨，並聽取公訴人、被告之意見後，本院業已依
    刑事訴訟法第二百七十三條之一第一項規定，裁定由受命法
    官獨任以簡式審判程序進行本案之審理。
貳、實體事項
一、前揭事實業據被告甲○○於本院審理時坦承在卷；且被告為
    警查獲所採集之尿液檢體，經送請臺灣尖端先進生技醫藥股
    份有限公司以氣相層析質譜儀法為確認檢驗之結果，呈嗎啡
    （海洛因代謝後尿液檢出成份）陽性反應之事實，亦有臺灣
    尖端先進生技醫藥股份有限公司97年11月7 日濫用藥物檢驗
    報告1 份，暨足與上開檢驗報告相對應之尿液檢體對照表1
    件在卷可憑；參之以酵素免疫分析或薄層定性分析等方式為
    初步篩檢者，檢驗結果雖有相當程度偽陽性之可能，然以氣
    （液）相層析、質譜分析之儀器為交叉確認者，檢驗結果出
    現偽陽性之機率則極低，因而具有公信力，核足為對涉嫌人
    不利之認定；尤以「毒品施用後於尿液、血液中可檢出之最
    大時限，與施用劑量、施用頻率、施用方式、施用者飲水量
    之多寡、個人體質、代謝情況、檢體收集時間點及所用檢測
    方法之靈敏度等因素有關，因個案而異。依據Clarke's Iso
    lation Identification of Drugs第二版記載，血液中藥物
    之半衰期（濃度減半所需時間）分別為古柯鹼0.7-1.5 小時
    、海洛因3 分鐘（其代謝物為嗎啡2-3 小時）、嗎啡2-3 小
    時、大麻20-36 小時、安非他命12小時（當尿液偏酸性時，
    為4-8 小時）、甲基安非他命9 小時、Ketamine 2-4小時，
    而MDMA約8.49小時。一般於尿液中可檢出之最大時限，古柯
    鹼為施用後1-4 天、海洛因2-4 天、嗎啡2-4 天、大麻1-10
    天、安非他命1-4 天、甲基安非他命1-5 天、MDMA1-4 天、
    MDA 1-4 天、Ketamine2-4 天。」此復曾經行政院衛生署藥
    物食品檢驗局以92年7 月23日管檢字第0920005609號函釋在
    案。勾稽以觀，足見被告於本院審理時之任意性自白，與事
    實相符，堪可採信。再者，被告查有如本判決事實欄一所載
    施用毒品之前案紀錄。觀諸卷附臺灣高等法院被告前案紀錄
    表、不起訴處分書、刑事判決內容即明。從而，本案事證明
    確，參照最高法院97年9 月9 日97年度第5 次刑事庭會議二
    決議意旨，被告於初犯施用毒品案件之五年以內，再犯施用
    毒品之犯行，堪可認定，應依法論科。
二、論罪科刑：
  (一)查海洛因、安非他命類分別係毒品危害防制條例所列管之第
    一級、第二級毒品，此為該條例第二條第二項第一款、第二
    款所明定。按犯毒品危害防制條例第十條之罪（施用毒品罪
    ）者，檢察官應聲請法院裁定，令被告入勒戒處所觀察、勒
    戒，經勒戒處所陳報，認受觀察、勒戒人無繼續施用毒品傾
    向者，應即釋放，並為不起訴之處分；認有繼續施用毒品傾
    向者，即應聲請法院裁定令入戒治處所強制戒治，俟強制戒
    治期滿釋放，再為不起訴之處分。惟依上揭規定觀察勒戒或
    強制戒治執行完畢釋放後，五年內再犯毒品危害防制條例第
    十條之罪（施用毒品罪）者，檢察官即應依法追訴，毒品危
    害防制條例第二十條第一項、第二項、第二十三條第二項分
    別定有明文。
  (二)核被告於初犯施用毒品案件以後之五年以內，再犯施用第一
    級毒品海洛因之行為，係犯毒品危害防制條例第十條第一項
    之施用第一級毒品罪。被告施用毒品前、後持有第一級毒品
    海洛因之低度行為，應為其施用第一級毒品之高度行為所吸
    收，不另論罪。
  (三)查起訴書雖誤繕被告施用毒品之時間、地點，然此業據蒞庭
    檢察官於未變動其社會基本事實同一性之前提下，當庭更正
    如本判決事實欄之所載，此有本院審判筆錄在卷可稽；核此
    更正範圍，亦無礙於原起訴所特定之事實。本於檢察一體之
    原則，本院當以蒞庭檢察官所到庭更正者，為起訴所指之犯
    罪時、地。
  (四)被告查有如本判決事實欄一(二)(三)所載之犯罪科刑及刑之執行
    情形，此有臺灣高等法院被告前案紀錄表在卷可考。乃於前
    案有期徒刑執行完畢或受一部之執行而赦免後，五年以內，
    故意再犯本起最重本刑有期徒刑以上之罪，為累犯，應依刑
    法第四十七條第一項規定，加重其刑。
  (五)本院審酌被告犯罪之動機、吸食頻率、曾有施用毒品之前科
    仍不知戒除，惟慮及其犯後坦承犯行、所犯乃戕害自己身心
    健康，尚未危及他人等一切情狀，量處如主文所示之刑。
據上論斷，應依刑事訴訟法第二百七十三條之一第一項、第二百
九十九條第一項前段，毒品危害防制條例第二十三條第二項、第
十條第一項，刑法第十一條前段、第四十七條第一項，判決如主
文。
本案經檢察官乙○○到庭執行職務。
中    華    民    國    98    年    2     月    13    日
                  刑事第四庭法  官  王慧惠
以上正本證明與原本無異。
如不服本判決應於收受送達後10日內向本院提出上訴書狀，並應
敘述具體理由；其未敘述上訴理由者，應於上訴期間屆滿後20日
內向本院補提理由書 (均須按他造當事人之人數附繕本)「切勿
逕送上級法院」。
中    華    民    國    98    年    2     月    13    日
                            書記官  王一芳
附錄論罪法條：
毒品危害防制條例第10條第1 項
施用第一級毒品者，處6 月以上5 年以下有期徒刑。


司法院資訊處製作；財團法人民間司法改革基金會備份。
